臺灣屏東地方法院刑事判決
111年度交訴字第68號
公  訴  人  臺灣屏東地方檢察署檢察官
被      告  何棋正


上列被告因過失致死案件，經檢察官提起公訴（111年度調偵字
第447號），被告於準備程序中就被訴事實為有罪之陳述，經告
知簡式審判程序之旨，並聽取當事人之意見後，本院合議庭裁定
由受命法官獨任進行簡式審判程序，判決如下：
    主  文
何棋正犯汽車駕駛人行經行人穿越道不依規定讓行人優先通行之
過失致人於死罪，處有期徒刑捌月。
    事  實
一、何棋正於民國111年1月26日18時18分許，駕駛車牌號碼000-
    0000號自用小客車，沿屏東縣屏東市仁愛路由南往北方向行
    駛，行經仁愛路與自由路之交岔路口時，本應注意汽車行近
    行人穿越道，遇有行人穿越時，無論有無交通指揮人員指揮
    或號誌指示，均應暫停讓行人先行通過，且應注意車前狀況
    ，並隨時採取必要之安全措施，而依當時天候晴、夜間有照
    明、柏油路面乾燥，無缺陷、無障礙物及視距良好等情況，
    並無不能注意之情事，竟疏未注意及此，即貿然左轉，適行
    人魏石貴亦行至該處，沿仁愛路西側行人穿越道由南往北方
    向穿越路口，何棋正見狀煞車不及，所駕駛車輛前車頭因而
    撞擊該車前方之魏石貴，致魏石貴倒地而受有嚴重多重創傷
    、腹內出血、頭部開放性傷口及右脛骨開放性骨折等傷害，
    經送醫救治後，仍於同日21時49分許因傷重不治死亡。
二、案經魏石貴之姪子魏國裕告訴暨臺灣屏東地方檢察署檢察官
    據報相驗後自動檢舉偵查起訴。
　　理  由
一、得心證之理由：
  ㈠上開犯罪事實，業據被告何棋正於警詢、偵查及本院審理時
    坦承不諱（見相卷第21至24、85至87頁，本院卷第46、52、
    82、88、89頁），核與在場證人周柏翰於警詢時證述之情節
    大致相符（見相卷第29至31頁），並有道路交通事故現場圖
    、道路交通事故調查報告表㈠、㈡、駕駛執照及車籍查詢結果
    列印資料、屏東基督教醫院診斷證明書、義大醫院診斷證明
    書各1份、現場與車損照片8張以及監視器錄影畫面截圖14張
    在卷可佐（見相卷第47至51、55至59、67至78頁）。而被害
    人因本案事故傷重死亡之事實，亦經臺灣屏東地方檢察署檢
    察官督同法醫師相驗屬實，並有相驗筆錄、相驗屍體證明書
    、檢驗報告書各1份及相驗照片23張附卷可稽（見相卷第79
    、91至111、115至139頁）。是被告上開任意性自白顯與事
    實相符，應堪採信。
　㈡按汽車行駛時，駕駛人應注意車前狀況，並隨時採取必要之
    安全措施；又汽車行近行人穿越道，遇有行人穿越時，無論
    有無交通指揮人員指揮或號誌指示，均應暫停讓行人先行通
    過，道路交通安全規則第94條第3項、第103條第2項分別定
    有明文。被告為領有普通小型車駕駛執照之人，有上開駕駛
    執照查詢結果列印資料在卷可參，對於上開規定無不知之理
    ，其駕駛自用小客車時，自應遵守上開規定而為注意。且本
    案事發當時天候晴、夜間有照明、柏油路面乾燥、無缺陷、
    無障礙物及視距良好等情，有上開道路交通事故調查報告表
    ㈠之記載及現場照片在卷足憑，足認被告於上開時間行經該
    路口時，並無不能注意之情事，如能依上開規定而為注意，
    當可避免本案事故之發生，然駕駛汽車行近行人穿越道，遇
    有行人穿越時，竟未暫停讓行人先行通過，且未注意車前狀
    況，亦未隨時採取必要之安全措施，即貿然左轉，因此撞擊
    被害人而發生本案事故，是被告就本案事故之發生確實有過
    失。
　㈢又本案經送交通部公路總局高雄區監理所屏澎區車輛行車事
    故鑑定會鑑定，結果認被告駕駛自用小客車，行經設有行車
    管制號誌並劃有行人穿越道之交岔路口，左轉遇有行人穿越
    道路時，未暫停讓行人先行通過，為肇事原因，被害人則無
    肇事因素等情，有該會屏澎區0000000案鑑定意見書在卷可
    參（見相卷第145至146頁），益徵被告就本案事故之發生具
    有過失，且被害人之死亡既係因被告之行為所造成，則被告
    之過失行為與被害人之死亡結果間即具有相當因果關係。綜
    上所述，本案事證明確，被告上開犯行，堪以認定，應依法
    論科。
三、論罪科刑：
　㈠按道路交通管理處罰條例第86條第1項關於汽車駕駛人，行經
    行人穿越道不依規定讓行人優先通行，因而致人死亡，依法
    應負刑事責任者，加重其刑至2分之1之規定，係就刑法第27
    6條過失致人於死之基本類型，對於加害人為汽車駕駛人，
    於從事駕駛汽車之特定行為時，在行經行人穿越道之特定地
    點，不依規定讓行人優先通行，因而致人受傷或死亡之特殊
    行為要件予以加重處罰，已就刑法第276條之犯罪類型變更
    之個別犯罪行為予以加重，而成另一獨立之罪名，自屬刑法
    分則加重之性質（最高法院105年度台上字第1388號判決意
    旨參照）。是被告為上開駕駛行為時，行經行人穿越道不依
    規定讓行人優先通行，因而致人死亡，應依道路交通管理處
    罰條例第86條第1項，加重其刑。核被告所為，係犯道路交
    通管理處罰條例第86條第1項、刑法第276條之汽車駕駛人行
    經行人穿越道不依規定讓行人優先通行過失致人於死罪。起
    訴書雖漏未記載道路交通管理處罰條例第86條第1項規定，
    惟二者基本社會事實同一，且經本院當庭告知此部分罪名（
    見本院卷第81至82頁），無礙被告防禦權之行使，爰依刑事
    訴訟法第300條規定，變更起訴法條。
　㈡被告於肇事後，在有偵查犯罪職權之公務員發覺前，即向到
    場處理事故之警員承認為肇事人，有屏東縣政府警察局交通
    警察隊道路交通事故肇事人自首情形紀錄表1紙在卷可佐（
    見相卷第61頁），則被告對於未發覺之罪自首而接受裁判，
    爰依刑法第62條前段規定，減輕其刑。又本案同時有上開刑
    之加重、減輕事由，爰依刑法第71條第1項規定，先加後減
    之。
　㈢爰以行為人之責任為基礎，審酌被告行車未注意遵守相關道
    路交通安全規範，因上開過失導致被害人傷重死亡，造成被
    害人親友心中永難彌補之傷痛，所為實有不該；並考量被告
    所為係本案事故之肇事原因，被害人無肇事因素之過失情節
    ；復參酌被告已坦承犯行，因未能與被害人親屬就賠償金額
    達成共識，致無法成立和解之犯後態度，以及其無前案紀錄
    之素行，有臺灣高等法院被告前案紀錄表附卷可考（見本院
    被告前案及限閱資料卷）；兼衡被告自述高中肄業之智識程
    度，現以洗車為業，月收入約新臺幣2萬5千元，未婚，無子
    女，與祖母同住之家庭生活經濟狀況等一切情狀（見本院卷
    第89頁），量處如主文所示之刑。
據上論斷，應依刑事訴訟法第273條之1第1項、第299條第1項前
段，判決如主文。
本案經檢察官莊承頻提起公訴，檢察官曾馨儀到庭執行職務。
中　　華　　民　　國　　111 　年　　10 　月　　27　　日
                  刑事第四庭  法  官  陳政揚
以上正本證明與原本無異。
如不服本判決應於收受判決後20日內向本院提出上訴書狀，並應
敘述具體理由；其未敘述上訴理由者，應於上訴期間屆滿後20日
內向本院補提理由書（均須按他造當事人之人數附繕本）「切勿
逕送上級法院」。
中　　華　　民　　國　　111 　年　　10　　月　　28　　日
                  　　　　　  書記官　陳佳迪
附錄本案論罪科刑法條：
刑法第276條：
因過失致人於死者，處5年以下有期徒刑、拘役或50萬元以下罰
金。
道路交通管理處罰條例第86條：
汽車駕駛人，無駕駛執照駕車、酒醉駕車、吸食毒品或迷幻藥駕
車、行駛人行道或行經行人穿越道不依規定讓行人優先通行，因
而致人受傷或死亡，依法應負刑事責任者，加重其刑至二分之一
。